【裁判字號】    98,易,817
【裁判日期】    981117
【裁判案由】    詐欺
【裁判全文】
臺灣臺北地方法院刑事判決               98年度易字第817號
公  訴  人  臺灣臺北地方法院檢察署檢察官
被      告  乙○○
                      1號4樓.
上列被告因詐欺案件，經檢察官聲請以簡易判決處刑（98年度偵
字第670 號）後，本院認為不宜以簡易判決處刑，改依通常程序
審理，茲判決如下：
    主  文
乙○○幫助意圖為自己不法之所有，以詐術使人將本人之物交付
，處拘役伍拾日，如易科罰金，以新臺幣壹仟元折算壹日。
    事  實
一乙○○其原可預見提供自己帳戶予他人使用，足以幫助他人為
  詐欺犯行，竟基於縱使取得其存摺與提款卡之人利用該帳戶作
  為詐欺犯行之用，亦不違背其本意之不確定幫助詐欺之故意，
  於97年2 月間至同年5 月28日期間內某日，在不詳處所將其國
  泰世華商業銀行（下稱國泰世華銀行）忠孝分行帳戶（帳號：
  000000000000，下稱本案帳戶）存摺與提款卡等物交予真實姓
  名年籍均不詳之成年人，並告知密碼，嗣該取得或輾轉取得本
  案存摺、提款卡與密碼之詐騙集團成員基於意圖為自己不法所
  有之犯意聯絡，於97年5 月26日晚間10點43分左右撥打電話予
  甲○○，佯稱係中華商業銀行客服人員，要求甲○○配合前往
  自動櫃員機依指示操作，致甲○○誤信為真而陷於錯誤，依指
  示操作自動提款機，自同年5 月26日至5 月28日期間先後匯款
  ，其中97年5月28日晚間11點47分53秒轉帳新臺幣（下同）2萬
  9999元至本案帳戶，嗣甲○○驚覺受騙，始知上情。
二案經甲○○訴由高雄市政府警察局鹽埕分局報請高雄地方法院
  檢察署檢察官偵查，經該署簽請臺灣高等法院檢察署准予命令
  移轉臺北地方法院檢察署檢察官偵查後，聲請以簡易判決處刑
  ，本院認不宜以簡易判決處刑，改依通常程序審理。
    理  由
一被告以外之人於審判外之言詞或書面陳述，除法律有規定者外
  ，不得作為證據，刑事訴訟法第159 條第1 項固有明文；惟被
  告以外之人於審判外之陳述，雖不符同法第159 條之1 至之4
  規定，而經當事人於審判程序同意作為證據，法院審酌該言詞
  陳述或書面陳述作成時之情況，認為適當者，亦得為證據。又
  當事人、代理人或辯護人於法院調查證據時，知有第159 條第
  1 項不得為證據之情形，而未於言詞辯論終結前聲明異議者，
  視為有前項之同意，同法第159 條之5 亦定有明文。本件公訴
  人及被告乙○○於本院準備程序及審判程序中對於本院所引用
  之供述及非供述證據之證據能力均表示沒有爭執，且迄於言詞
  辯論終結前未聲明異議。經審酌本院所引用之供述及非供述證
  據資料作成時之情況，核無違法取證或其他瑕疵，認為以之作
  為證據為適當，均得做為證據。
二認定犯罪事實所憑之證據及理由：被告乙○○否認將本案帳戶
  之存摺、提款卡及密碼交予他人使用，辯稱：97年2 月16日發
  生車禍，當天要去存2 萬元，把存摺、提款卡及手機放在機車
  置物箱內，並把密碼寫在紙條上，塞在存摺簿裡，沒有其他銀
  行帳戶在皮包裡，當時也沒有帶證件。發生車禍後被送往和平
  醫院，住了10天才回家，約3 月多回家時才發現2 萬多元、手
  機、國泰世華帳戶之存摺、提款卡都不見云云。本院認為：
(一)被害人甲○○於97年5 月26日晚間10點43分左右接獲自稱係中
  華商業銀行客服人員之電話，要求被害人配合前往自動櫃員機
  依指示操作，致其誤信為真而陷於錯誤，依指示操作自動提款
  機，自同年5 月26日至5 月28日期間先後匯款，其中97年5 月
  28日晚間11點47分53秒轉帳2萬9999元至本案帳戶等情，有自
  動櫃員機交易明細表（偵卷第6頁反面）、國泰世華銀行98年3
  月30日國世忠孝字第0369號函檢附之開戶資料及交易明細資料
  （本院卷第7頁至第9頁）等可證，且與證人即被害人甲○○之
  證言相符，堪認屬實。
(二)被告於本院行準備程序時，對於本案帳戶之密碼係「666666」
  之情，記憶深刻（本院卷第27頁反面），而依被告所設密碼，
  復屬一般人均能輕易記憶之數字，自無另行記錄密碼之必要，
  故倘被告未將本案帳戶提款卡密碼告知他人，取得該帳戶存摺
  及提款卡之人自無從猜測密碼，而得用以詐騙被害人甲○○。
  又被告於所稱97年2 月遺失後，迄今從未向國泰世華銀行辦理
  掛失之情，有國泰世華銀行前述函文（本院卷第7 頁）可證，
  而本案帳戶自96年9 月10日後至97年5 月28日該段期間均無任
  何交易紀錄，至97年5 月28日起始陸續遭詐騙集團用以供被害
  人匯款之用等情，亦有本案帳戶之交易明細資料（本院卷第9
  頁）足憑，足認被告於97年3 月間發現本案帳戶遺失後，完全
  未採取任何保全措施，任令他人使用本案帳戶。又倘被告所辯
  本案帳戶於97年2 月16日即已遺失，且載有提款卡密碼之紙條
  與存摺同置一處，取得該等物品之詐騙集團成員應可立即使用
  ，並於實施詐術，領出被害人匯入之金額後隨即棄置，以避免
  被告前往銀行申辦掛失，重新請領存摺及提款卡，導致被害人
  匯入本案帳戶之金額遭被告領取之風險，惟本案帳戶事實上自
  97年5月28日起才開始有被害人遭詐騙後匯入款項，可見取得
  本案帳戶之存摺、提款卡、密碼之人，對於被害人匯入本案帳
  戶之金額可能遭被告領取一節，毫無顧忌，顯然已經得到被告
  同意提供本案帳戶供其等使用之同意。況被告於警員詢問時供
  稱：97年2月16日當天放在置物箱內遺失之物品包括證件、手
  機、存摺、提款卡（偵卷第2頁反面）等語，經本院向臺北市
  萬華區第一戶政事務所函詢結果，被告僅於95年4月17日有換
  領國民身分證之紀錄，並無任何申報遺失之紀錄，有該所98年
  5月20日北市萬一戶字第09830198400號函（本院卷第15頁至第
  16頁）在卷可憑，於本院復改稱車禍當時沒有帶證件，顯見被
  告關於本案帳戶之存摺、提款卡於97年2月16日發生車禍時遺
  失之辯解，並非事實，其應係自願交付本案帳戶之存摺及提款
  卡，並告知密碼，而將該帳戶提供他人使用。則以現今詐騙集
  團橫行，受害者不計其數之情，屢經各類媒體不斷報導，被告
  應足以預見取得其存摺之人，極有可能係詐騙集團成員，或交
  予詐騙集團使用於提供被害人轉入金額之工具，其竟仍執意交
  付他人使用，主觀上有縱使受領存摺與提款卡之人持以提供被
  害人匯入金錢，亦不違反其本意之不確定故意自明。
(三)綜上所述，本件證據明確，已可認定被告有事實欄所載幫助詐
  欺取財犯行，應依法論科。
三論罪科刑之依據：被告提供帳戶之行為，並未直接參與詐欺之
  構成要件行為，僅在助成該詐欺犯行之實現，核其所為，係犯
  刑法第339 條第1 項、第30條第1 項詐欺取財罪之幫助犯，應
  同法第30條第2 項之規定按正犯之刑減輕之。本院審酌被告提
  供帳戶予他人實施詐騙行為，嚴重破壞社會治安並有礙金融秩
  序，助長犯罪歪風，增加追緝犯罪之困難，犯後又不思悔過，
  任意執詞抗辯，浪費訴訟資源，惟被害金額非鉅等一切情狀，
  量處如主文所示之刑，並諭知易科罰金之折算標準。
四適用之法條：刑事訴訟法第452 條、第299 條第1 項前段，刑
  法第30條第2 項、第339 條第1 項、第41條第1 項前段，刑法
  施行法第1 條之1 。
本案經檢察官沈志成到庭執行職務
中    華    民    國    98    年    11    月    17    日
                    刑事第15庭  審判長法  官  廖紋妤
                                      法  官  黃桂興
                                      法  官  邱蓮華
上正本證明與原本無異。
如不服本判決應於收受送達後10日內向本院提出上訴書狀，並應
敘述具體理由；其未敘述上訴理由者，應於上訴期間屆滿後20日
內向本院補提理由書（均須按他造當事人之人數附繕本）「切勿
逕送上級法院」。告訴人或被害人如對於本判決不服者，應具備
理由請求檢察官上訴，其上訴期間之計算係以檢察官收受判決正
本之日期為準。
                                      書記官  葉宜玲
中    華    民    國    98    年    11    月    17    日
附錄論罪科刑法條
刑法第339條第1項
意圖為自己或第三人不法之所有，以詐術使人將本人或第三人之
物交付者，處5 年以下有期徒刑、拘役或科、或併科1000元以下
罰金。


司法院資訊處製作；財團法人民間司法改革基金會備份。
